【裁判字號】    89,訴,1207
【裁判日期】    900704
【裁判案由】    違反稅捐稽徵法等
【裁判全文】
臺灣臺南地方法院刑事判決
    公  訴  人  臺灣台南地方法院檢察署檢察官
    被      告  乙○○
    被      告  丁○○
    被      告  甲○○
    右二人共同
    選任辯護人  何建宏
右列被告因違反稅捐稽徵法等案件，經檢察官提起公訴（八十九年度偵緝字第四一四
號、八十九年度偵字第九０九七號），本院判決如左：
    主  文
乙○○納稅義務人共同連續以詐術逃漏稅捐，處有期徒刑拾月。
丁○○、甲○○與納稅義務人共同連續以詐術逃漏稅捐，各處有期徒刑柒月，均緩刑
肆年。
    事  實
一、乙○○係文鉦五金鋼鐵企業有限公司（以下簡稱文鉦公司，現已停止營業）之負
    責人，係從事業務之人，其明知丁○○、甲○○於民國（下同）八十五年、八十
    六年間並未在文鉦公司任職，不可能有文鉦公司之薪資所得，竟利用其與丁○○
    、甲○○平日交好、感情深厚之機會，央求以渠等為文鉦公司員工之名義，虛報
    渠等在文鉦公司上班，藉以虛增文鉦公司之營業成本，向稅捐機關申報以逃漏文
    鉦公司之營利事業所得稅。而丁○○、甲○○則因礙於交情及乙○○一再向渠等
    保證，如渠等因而受到稅捐稽徵機關多課徵綜合所得稅，其將全數償還，遂允予
    幫忙。乙○○即與丁○○、甲○○基於偽造文書及逃漏稅捐之概括犯意聯絡，由
    丁○○、甲○○將申報薪資所得所須之相關資料交予乙○○，再由乙○○以渠等
    係文鉦公司員工之名義，將明知為不實之事項，而登載於其業務上作成之扣繳憑
    單及營利事業所得稅結算申報書內，連續虛報丁○○、甲○○八十五年之薪資所
    得分別為新台幣（下同）二十四萬元及十八萬元，八十六年二人所得則均為十七
    萬四千元，乙○○並將上開不實之扣繳憑單及申報書，持向財政部台灣省南區國
    稅局台南縣分局申報，以此詐術之方法，逃漏文鉦公司之營利事業所得稅，足以
    生損害於稅捐稽徵之正確性。
二、案經丁○○、甲○○告發及臺灣臺南地方法院檢察署檢察官自動檢舉偵查起訴。
    理  由
一、訊據被告乙○○對於右揭事實坦承不諱，並有財政部台灣省南區國稅局台南縣分
    局所提供之文鉦公司為扣繳義務人而開具被告丁○○、甲○○八十五年、八十六
    年度之扣繳憑單四張在卷可稽。而訊據被告丁○○、甲○○則辯稱：其等雖同意
    被告乙○○於八十五年度以其等為文鉦公司員工之名義漏稅，但八十六年時其等
    曾向被告乙○○之妻丙○○○表示不要再利用其等名義漏稅了，但被告乙○○仍
    於八十六年以其等名義漏稅等語。惟查於本院審理時，被告洪文供稱：其曾問過
    丙○○○，丙○○○表示被告丁○○、甲○○未告知八十六年以後不要再利用渠
    等名義漏稅之事等語（參閱九十年六月十一日訊問筆錄），而證人丙○○○亦結
    證稱：被告丁○○、甲○○未向其表示八十六年以後不要再利用渠等名義漏稅了
    等語（參閱九十年六月二十日審判筆錄），其等二人所言，互核一致。且被告乙○○既已坦承犯行，應知其依法必受處罰，縱其供出被告丁○○、甲○○亦同意
    逃漏八十六年度之營利事業所得稅，對於其所應受之處罰並無減輕之效果，衡情
    其應無故意設詞誣陷被告丁○○、甲○○之必要。而證人丙○○○又係具結作證
    ，有證人結文一份可憑，若作偽證，依刑法第一百六十八條之規定，最重可被判
    處七年有期徒刑，且其與被告丁○○、甲○○間既無怨隙，亦應不致甘冒重刑處
    罰之風險而為虛偽陳述才是，故應認被告乙○○及證人丙○○○供證之詞均屬可
    信。被告丁○○、甲○○所辯，無非均係卸責之詞，均不可採，其等犯行均應認
    定。
二、按被告乙○○既係文鉦公司之負責人，依稅捐稽徵法第四十七條第一款之規定，
    納稅義務人應處徒刑之規定，其亦適用之。核被告乙○○、丁○○及甲○○所為
    ，均係犯刑法二百十六條、二百十五條行使業務上文書登載不實罪及稅捐稽徵法
    第四十一條逃漏稅罪捐。又被告三人間，就上開二罪，均有犯意之聯絡及行為之
    分擔，均為共同正犯。又被告三人業務上文書登載不實後持以行使，登載不實之
    低度行為，均已為行使之高度行為所吸收，故均不另論罪，均僅論以行使業務上
    文書登載不實罪。又被告三人先後數次行使業務上文書登載不實及逃漏稅捐之行
    為，時間緊接，犯罪構成要件相同，顯均係基於概括之犯意為之，均應依連續犯
    之規定，均以一罪論，並均加重其等刑。又被告三人所犯上開行使業務上文書登
    載不實罪及逃漏稅捐罪間，有方法結果之牽連關係，均應為牽連犯，均應從一重
    之逃漏稅捐罪處斷。雖公訴人認被告丁○○及甲○○未另犯刑法二百十六條、二
    百十五條行使業務上文書登載不實罪，但其等既同意為文鉦公司逃漏稅捐，且將
    申報薪資所得之相關資料交予被告乙○○辦理逃漏稅捐之事宜，豈有不知文鉦公
    司須在相關文書上為不實登載之理，故應認其等與被告乙○○就此部分亦有犯意
    之聯絡及行為之分擔，均為共同正犯，故其等亦犯刑法二百十六條、二百十五條
    行使業務上文書登載不實罪。又按檢察官就犯罪事實之一部起訴者，其效力及於
    全部，刑事訴法第二百六十七條定有明文，而被告丁○○及甲○○所犯行使業務
    上文書登載不實罪與上開逃漏稅捐罪間既係牽連犯，屬於裁判上之一罪，則公訴
    人既已就逃漏稅捐罪部分起訴，則起訴之效力自及於行使業務上文書登載不實罪
    部分，本院仍應就此部分一併審判。爰審酌被告三人犯罪之動機、目的、手段及
    所造成危害等一切情狀，各量處如主文所示之刑。又被告丁○○及甲○○前未曾
    受有期徒刑以上刑之宣告，有其等前科紀錄表在卷可憑，其等經此教訓後，均應
    知所警惕，均應無再犯之虞，本院因認其等所受宣告之刑均以暫不執行為適當，
    均併諭知緩刑四年，以勵自新。至卷附登載不實之扣繳憑單四張既已交付財政部
    台灣省南區國稅局台南縣分局，已非被告三人所有，故不另宣告沒收。
據上論斷，應依刑事訴訟法第二百九十九條第一項前段，稅捐稽徵法第四十一條、刑
法第十一條前段、第二十八條、第五十六條、第二百十六條、第二百十五條、第五十
五條、第七十四條第一款，罰金罰鍰提高標準條例第一條前段，判決如主文。
中      華      民      國     九十     年      七      月      四      日
                                    臺灣臺南地方法院刑事第三庭
                                        法  官  彭  振  湘
右正本證明與原本無異。
如不服本判決，應於判決送達後十日內，向本院提出上訴狀（須附繕本）
                                        書記官  汪  姿  秀
中      華      民      國     九十     年      七      月      六      日
附錄本案論罪科刑法條全文：
稅捐稽徵法第四十一條：
納稅義務人以詐術或其他不正當方法逃漏稅捐者，處五年以下有期徒刑、拘役或科或
併科一千元以下罰金。
刑法第二百十五條：
從事業務之人，明知為不實之事項，而登載於其業務上作成之文書，足以生損害於公
眾或他人者，處三年以下有期徒刑、拘役或五百元以下罰金。
刑法第二百十六條：
行使第二百十條至第二百十五條之文書者，依偽造、變造文書或登載不實事項或使登
載不實事項之規定處斷。


司法院資訊處製作；財團法人民間司法改革基金會備份。
